【裁判字號】    92,交簡上,14
【裁判日期】    921016
【裁判案由】    過失致死
【裁判全文】
臺灣臺東地方法院刑事判決                        九十二年度交簡上字第一四號
    上  訴  人  臺灣臺東地方法院檢察署檢察官
    被      告  丁○○
右列上訴人因被告過失致死案件，不服本院臺東簡易庭中華民國九十二年七月二十五
日九十二年度交簡字第一七號第一審簡易判決（檢察官起訴案號：九十二年度偵字第
六六三號），提起上訴，本院合議庭改依通常程序審理，並自為第一審判決如左：
    主  文
原判決撤銷。
丁○○從事業務之人，因業務上之過失致人於死，處有期徒刑壹年。
    事  實
一、丁○○並未考領汽車駕駛執照，其平日以駕駛無牌照之農用拼裝車載運稻穀等農
    作物為業，係從事駕駛業務之人。民國九十一年十二月三日上午，丁○○駕駛上
    開無牌照之農用拼裝車，載運甫收割之稻子，沿臺東縣關山鎮○○○○道由南往
    北方向行駛，欲前往關山鎮農會，於同日上午十一時十分許，途經前開省道三百
    四十九公里以南三百公尺處時，理應注意車輛行駛時，駕駛人應注意車前狀況，
    隨時採取必要之安全措施，及在劃有分向限制線之路段，不得駛入來車之車道內
    等道路交通安全規定，而依當時天候陰、日間自然光線、路面乾燥、平直、無障
    礙物、視距良好等情形觀之，並無不能注意之情事，竟疏未注意，於通過上開路
    段時，未留意車前狀況，突然跨越分向限制線駛入來車之車道內，適有莊盛福駕
    駛車牌號碼Ｆ八─四一三六號之自用小客車搭載陳玉玲自對向車道駛來，見狀避
    煞皆已不及，二車遂於該處對撞，莊盛福因胸腔出血引發氣血胸，陳玉玲則當場
    腹腔大量出血，適警車巡邏行經現場，立即將莊盛福、陳玉玲二人送醫急救，惟
    仍均不治死亡。
二、案經莊盛福之兄丙○○及陳玉玲之夫甲○○訴由臺東縣警察局關山分局報請臺灣
    臺東地方法院檢察署檢察官偵查起訴。
    理  由
一、右揭犯罪事實業據被告丁○○於警詢、檢察官偵查中、原審及本院審理時自白不
    諱，核與目擊證人楊景強及證人即至現場處理本件車禍之警員王銘正於原審調查
    時到庭具結證述之情節相符，並有臺東縣警察局道路交通事故調查報告表、處理
    道路交通事故紀錄表、交通事故現場勘驗圖各乙紙及現場照片十四張在卷可稽（
    見相驗卷第四至五頁、第十四至二十頁）；而被害人莊盛福、陳玉玲分別因本件
    車禍致氣血胸、腹腔出血死亡，業經臺灣臺東地方法院檢察署檢察官督同檢驗員
    相驗屍體屬實，製有勘驗筆錄、相驗屍體證明書各二紙、驗斷書二份、履勘筆錄
    乙份及相驗、履勘照片十五張附卷可考（見相驗卷第二十二至二十八頁、第三十
    一至四十一頁、第四十五至五十二頁）。按車輛行駛時，駕駛人應注意車前狀況
    ，隨時採取必要之安全措施；在劃有分向限制線之路段，不得駛入來車之車道內
    ，道路交通安全規則第九十四條第三項、第九十七條第二款分別定有明文，被告
    駕車自應注意遵守上述道路交通安全規定，且依警製道路交通事故調查報告表所
    載，當時天候陰、日間自然光線、路面乾燥、平直、無障礙物、視距良好等情形
    觀之，並無不能注意之情事，竟疏未注意及此，貿然跨越分向限制線駛入來車之
    車道內而肇事，其顯有過失；而本件車禍經送請臺灣省花東區車輛行車事故鑑定
    委員會鑑定結果，亦認定被告無照駕駛無牌照之農用拼裝車，跨越中心分向限制
    線，侵入來車道，為肇事原因，被害人莊盛福駕駛自用小客車無肇事因素，有該
    委員會九十二年七月四日花鑑字第九二○三七八號函所附之鑑定意見書乙份在卷
    可參（見交易卷第四十一至四十二頁），被告之過失行為，核與被害人莊盛福、
    陳玉玲之死亡結果間，具有相當因果關係。綜上足徵被告自白之內容確與事實相
    符，本件事證明確，被告過失致死之犯行堪以認定，應依法論科。
二、按刑法上所謂業務，係指個人基於其社會地位繼續反覆所執行之事務，其主要部
    分之業務固不待論，即為完成主要業務所附隨之準備工作與輔助事務，亦應包括
    在內（最高法院七十一年台上字第一五五○號判例參照）。查被告於案發當時係
    自行擔任司機，駕駛本件無牌照之農用拼裝車，執行載運農作物之業務等情，業
    據被告於原審調查時供稱：肇事之農用拼裝車是伊所有，已經使用了四年，平時
    都由伊駕駛，用來運送稻子，車禍當時伊正要運送稻子到農會，伊之職業就是運
    送稻子，是固定幫一位老闆運送，已經做三、四年等語（見原審卷第十二頁），
    足見被告駕駛上開農用拼裝車運送稻穀，係屬其職務，顯屬從事駕駛業務之人，
    核其所為，係犯刑法第二百七十六條第二項業務過失致死罪。公訴意旨漏未斟酌
    此點，而認被告係犯同法第二百七十六條第一項之罪，尚有未洽，惟其基本社會
    事實同一，本院自應一併予以審理，並依法變更起訴法條，附此敘明。被告一過
    失行為而致被害人莊盛福、陳玉玲二人死亡，為想像競合犯，應從一重之刑法第
    二百七十六條第二項之業務過失致死罪處斷。而所謂「汽車」係指在公路及市區
    道路上不依軌道或電力架線而以原動機行駛之車輛，道路交通安全規則第二條第
    一款定有明文；又汽車駕駛執照為駕駛汽車之許可憑證，此觀同規則第五十條第
    一項規定甚明。被告駕駛之拼裝農用車係以原動機行駛之車輛，自屬上開道路交
    通安全規則所規定之汽車，且觀之卷附肇事車輛照片，被告所駕駛之農用拼裝車
    ，車體龐大，結構與一般貨車相當，顯然係使用原動機始得行駛之車輛，自應領
    有駕駛執照，被告未領有駕駛執照，自係無照駕車，應依道路交通管理處罰條例
    第八十六條第一項規定加重其刑。原審就被告業務過失致人於死犯行予以論罪科
    刑，固非無見。惟查被告無照駕駛汽車，因其過失行為致被害人莊盛福、陳玉玲
    二人死亡，所生損害顯屬重大，且肇事後不僅未向被害人家屬為任何賠償，亦未
    達成和解，本院認原審量處被告有期徒刑六月，如易科罰金以三百元折算一日之
    刑度，核屬過輕，尚有未恰。從而，上訴人上訴意旨指摘原審量刑過輕，為有理
    由，自應由本院將原判決撤銷改判。爰審酌被告因一時疏忽鑄成大錯，犯後亦坦
    承犯行，惟其不僅無照駕駛，犯罪所生損害亦屬重大，肇事後又未與被害人家屬
    達成和解及被害人莊盛福並無肇事因素等一切情狀，量處如主文第二項所示之刑
    。
三、按檢察官聲請以簡易判決處刑之案件，經法院認為被告所犯之罪不合刑事訴訟法
    第四百四十九條所定得以簡易判決處刑之案件者，應適用通常程序審判之，刑事
    訴訟法第四百五十二條、第四百五十一條之一第四項但書第一款分別定有明文。
    本院經審理後認被告應諭知如主文第二項所示之刑，係屬刑事訴訟法第四百五十
    一條之一第四項但書第一款之情形，自應由本院依刑事訴訟法第四百五十五條之
    一第三項之規定，準用同法第三百六十九條第一項前段之規定，將原判決撤銷，
    依同法第四百五十二條之規定，逕依通常程序為第一審判決（法院辦理刑事訴訟
    簡易程序案件應行注意事項第十四點參照），併此敘明。
據上論斷，應依刑事訴訟法第四百五十五條之一第三項、第四百五十二條、第三百六
十九條第一項前段、第三百六十四條、第二百九十九條第一項前段、第三百條，刑法
第二百七十六條第二項、第五十五條，道路交通管理處罰條例第八十六條第一項，罰
金罰鍰提高標準條例第一項前段，判決如主文。
本案經檢察官乙○○到庭執行職務
中      華      民      國    九十二    年      十      月     十六     日
                               臺灣臺東地方法院刑事第一庭
                                    審判長法  官   陳弘能
                                          法  官   黃怡玲
                                          法  官   魏于傑
右正本證明與原本無異。
如不服本判決，應於判決送達後十日內向本院提出上訴狀。（須附繕本）
「切勿逕送上級法院」
                                          書記官   賴淑芬
中      華      民      國    九十二    年      十      月     二十三   日
附記：
中華民國刑法第二百七十六條
因過失致人於死者，處二年以下有期徒刑、拘役或二千元以下罰金。
從事業務之人，因業務上之過失犯前項之罪者，處五年以下有期徒刑或拘
役，得併科三千元以下罰金。


司法院資訊處製作；財團法人民間司法改革基金會備份。
